【裁判字號】    95,易,1211
【裁判日期】    951027
【裁判案由】    竊盜
【裁判全文】
臺灣士林地方法院刑事判決              95年度易字第1211號
公  訴  人  臺灣士林地方法院檢察署檢察官
被      告  丁○○
被      告  己○○
上列被告因竊盜案件，經檢察官提起公訴（95年度偵字第9054號
），被告於本院準備程序中就被訴之事實為有罪之陳述，經本院
合議庭裁定改由受命法官獨任依簡式審判程序審理並判決如下：
    主  文
己○○踰越安全設備，於夜間侵入住宅竊盜，累犯，處有期徒刑
拾月。又攜帶兇器，毀壞踰越安全設備，於夜間侵入住宅竊盜，
累犯，處有期徒刑壹年貳月。應執行有期徒刑壹年捌月。
丁○○連續幫助攜帶兇器，毀壞踰越安全設備，於夜間侵入住宅
竊盜，累犯，處有期徒刑伍月，如易科罰金以銀元參佰元即新台
幣玖佰元折算壹日。又幫助踰越安全設備，於夜間侵入住宅竊盜
，累犯，處有期徒刑肆月，如易科罰金以新台幣壹仟元折算壹日
。又幫助攜帶兇器，毀壞踰越安全設備，於夜間侵入住宅竊盜，
累犯，處有期徒刑肆月，如易科罰金以新台幣壹仟元折算壹日。
應執行有期徒刑捌月，如易科罰金以銀元參佰元即新台幣玖佰元
折算壹日。
    事  實
一、己○○曾因違反麻醉藥品管理條例案件及竊盜案件，分別判
    刑後，經定執行刑有期徒刑8年6月，於民國93年9月30日縮
    短刑期執行完畢；丁○○前因犯偽造有價證券罪，經台灣板
    橋地方法院判處有期徒刑3 年2 月於94年10月21日因縮短刑
    期假釋出監，付保護管束，於95年3 月22日保護管束期滿視
    為執行完畢，竟均不知悛悔。己○○意圖為自己不法之所有
    ，基於竊盜之犯意，於95年7 月17日晚上11時許，夜間攀爬
    窗戶侵入臺北縣汐止市○○街39巷4 號3 樓甲○○家中，竊
    取甲○○及其妻所有女用粉紅色皮包1 個、旅狐手提包1 個
    、美金77元、手提電腦1 臺、東芝牌行動電腦1 臺、金飾1
    批、手錶2支、都彭打火機2個、數據機1臺及耳機、充電器
    各1 個。又另行起意，於同月20日夜間，以在附近拾獲而可
    供兇器使用之油壓剪破壞同街49巷2 號4 樓窗戶白鐵條後（
    毀損部分未據合法告訴），攀爬窗戶侵入丙○○家中，竊取
    丙○○所有男用ＬＶ皮包1 只、男用戒指1 只、翻譯機1 臺
    、皮套1 只、金項鍊1 條、金手鍊1 條、硬幣新臺幣2 萬
    7000元、日幣5 萬元、黑玉1 個及男用手錶2 支等物；復接
    續同一犯意及手法（即以油壓剪破壞窗戶白鐵條），侵入同
    號3 樓乙○○家中（毀損部分未據合法告訴），竊取林錫宏
    所有男用勞力士鑽表1 個、鑽石戒指1 只、Ｋ金藍寶石鑽戒
    1 只、5 顆小翠玉、人民幣數百元、男用精工錶1 只、男用
    白金帶ＤＫＮＹ手錶1 只，男用純金項鍊、純金手鐲、男用
    ＬＶ皮包1 個、白金戒指1 只、日幣5 萬餘元、緬甸幣1 萬
    餘元、存錢筒1 個（內有50元硬幣4 萬餘元）及女用珍珠項
    鍊、耳環等物。丁○○則基於幫助竊盜之犯意，駕駛其所有
    車號Ｒ２─４０７６號自用小客車，搭載己○○前往上開2
    地行竊，己○○則提供丁○○每次新臺幣500元至2000元不
    等之代價。丁○○另基於幫助竊盜之概括犯意，於95年4月
    1 日以上開自用小客車，搭載己○○前往同街59巷8號，在
    夜間零時許，以客觀上可供兇器使用之螺絲起子破壞後門窗
    戶而侵入戊○○家中，竊取男用手錶1 只、紀念金幣、現金
    新臺幣1萬元；復於同年6月6日夜間侵入同街35巷13號庚○○家中（自後門廚房進入，未破壞鐵窗門鎖），竊取大小女
    用皮包20餘個、男用高爾夫球包1個，香水及化妝品約10瓶
    、女用鑽錶1只，男用運動錶1只、內有各國硬幣撲滿1個及
    水晶胸針、水晶手鍊等物（己○○在95年7 月1 日之前犯
    行另移由臺灣臺北地方法院併案審理）。嗣經警調閱伯爵山
    莊監視錄影帶，始查得上情。並扣得己○○竊盜之部分贓物
    、己○○典當金飾之當票1 張及己○○用以剪斷窗戶白鐵條
    之油壓剪1 支等物。
二、案經乙○○、戊○○、庚○○、甲○○、丙○○訴由臺北縣
    政府警察局汐止分局報告臺灣士林地方法院檢察署檢察官偵
  查起訴。
     理  由
一、上揭犯罪事實，業據被告丁○○及己○○於本院審理時坦承
    不諱，核與證人即被害人戊○○、庚○○、甲○○、丙○○
    於警詢（被告及檢察官均同意作為證據）中所證訴之失竊情
    節相符，並有贓物認領保管單4 張、扣案工具油壓剪1 支在
    卷可稽，事證明確，被告犯行堪予認定。
二、按油壓剪、螺絲起子屬質地堅硬之金屬利器，客觀上足以對
    人之生命、身體構成危險，具有危險性，自屬兇器。核被告
    己○○所為，就95年7 月17日該次竊盜犯行係犯刑法第321
    條第1 項第1 款、第2 款之加重竊盜罪，就95年7 月20 日
    該次竊盜犯行係犯刑法第321 條第1 項第1 款、第2 款、第
    3 款之加重竊盜罪。被告丁○○所為，就前開2 次幫助竊盜
    犯行係犯刑法第30條、第321 條第1 項之幫助加重竊盜罪。
    被告丁○○於95年4 月1 日、6 月6 日所犯2 行為，亦係犯
    刑法第30條、第321 條第1 項之幫助加重竊盜罪。
三、新舊法比較
（一）被告己○○2 次竊盜犯行，均發生在新法施行後，不生新
      舊法比較問題，均應全部適用新法。
（二）被告丁○○於新法施行前所犯95年4 月1 日及95年6 月6
      日2 次幫助加重竊盜罪部分：
  (1)被告丁○○行為後，刑法第2 條法律變更適用及第56條連續
    犯、第47條累犯、第51條第5 款定執行刑及第41條易科罰金
    之規定，已於94年1 月7 日經立法院修正三讀通過，總統命
    令公布，於95年7 月1 日施行，該第2 條係規範行為後法律
    變更適用所生新舊法律比較適用之準據法，於新法施行後，
    應適用新法第2 條第1 項之規定，為「從舊從輕」之比較。
  (2)被告丁○○於95年4 月1 日及95年6 月6 日先後2 次幫助竊
    盜之犯行，時間緊接，犯罪基本構成要件相同，顯係基於概
    括犯意而為之，惟被告丁○○行為後，刑法第56條連續犯之
    規定，業於94年1 月7 日修正公布刪除，並於95年7 月1 日
    施行，則被告丁○○之犯行，因行為後新法業已刪除連續犯
    之規定，此刪除雖非犯罪構成要件之變更，但顯已影響行為
    人刑罰之法律效果，自屬法律有變更，依新法第2 條第1 項
    規定，比較新、舊法結果，仍應適用較有利於被告之行為時
    法律即舊法論以連續犯1 罪並加重其刑（最高法院95年第8
    次刑事庭會議決議參照）。
  (3)修正前刑法第47條規定：「受有期徒刑之執行完畢，或受無
    期徒刑或有期徒刑一部之執行而赦免後，5 年以內再犯有期
    徒刑以上之罪者，為累犯，加重本刑至2 分之1 。」，修正
    後該47條第1 項規定：「受徒刑之執行完畢，或一部之執行
    而赦免後，5 年以內故意再犯有期徒刑以上之罪者，為累犯
    ，加重本刑至2 分之1 。」，則被告丁○○有如事實欄所載
    之犯罪科刑及執行情形，此有臺灣高等法院被告前案紀錄表
    在卷可按，其係於受有期徒刑之執行完畢後，5 年內故意再
    犯上開部分有期徒刑以上之罪，無論依修正前後之新舊法，
    均為累犯，並無何者有利或不利之情形，爰依修正後刑法第
    2 條第1 項前段之規定，適用行為時之修正前刑法第47條之
    規定，應依法加重其刑。
  (4)修正前刑法第51條規定: 「數罪併罰，分別宣告其罪之刑，
    依左列各款定其應執行者: 」其中第5 款規定: 「宣告多數
    有期徒刑者，於各刑中之最長期以上，各刑合併之刑期以下
    ，定其刑期。但不得逾20年。」；修正後刑法第51 條 第5
    款規定: 「宣告多數有期徒刑者，於各刑中之最長期以上，
    各刑合併之刑期以下，定其刑期。但不得逾30年」，新法施
    行後，應依新法第2 條第1 項之規定，適用最有利於行為人
    之法律。裁判確定前犯數罪，其中一罪在新法施行前者，亦
    同。（最高法院95年第8 次刑事庭會議決議參照）比較結果
    ，修正後刑法並非較有利於行為人，依修正後刑法第2 條第
    l 項前段之規定，仍應依修正前刑法第51條第5 款，定其應
    執行之刑。
  (5)修正前刑法第41條第l 項前段規定: 「犯最重本刑為5 年以
    下有期徒刑以下之刑之罪，而受6 個月以下有期徒刑或拘役
    之宣告，因身體、教育、職業、家庭之關係或其他正當事由
    ，執行顯有困難者，得以l 元以上3 元以下折算1 日，易科
    罰金。」又被告行為時之易科罰金折算標準，修正前罰金罰
    鍰提高標準條例第2 條前段 (於95年7 月1 日修正刪除)規
    定，就其原定數額提高為100 倍折算l 日，則本件被告丁○○行為時之易科罰金折算標準，最高得以銀元300 元折算l
    日，經折算為新臺幣後，應以新臺幣900 元折算為l 日。惟
    95年7 月l 日修正公布施行之刑法第41條第l 項前段則規定
    : 「犯最重本刑為5 年以下有期徒刑以下之刑之罪, 而受6
    個月以下有期徒刑或拘役之宣告者，得以新臺幣1,000 元、
    2,000 元或3,000 元折算1 日，易科罰金。」，比較修正前
    後之易科罰金折算標準，以95年7 月l 日修正公布施行前之
    規定較有利於被告，則應依修正後刑法第2 條第l 項前段，
    適用修正前刑法第41條第l 項前段規定，定其折算標準。又
    依94年2 月2 日新修正之中華民國刑法施行法第3 條之1 第
    3 項：「於94年1 月7 日刑法修正施行前犯併合處罰數罪中
    之一罪，且該數罪均符合第41條第1 項得易科罰金之規定者
    ，適用90年1 月4 日修正之刑法第41條第2 項之規定」，仍
    應依修正前刑法第41條第2 項，得以易科罰金。又定執行刑
    後，易科罰金之標準，參照最高法院84年度臺非字第452 號
    裁判要旨，應擇最有利行為人之法律定之，則應以舊法即以
    銀元300 元折算l 日，為最有利於行為人。
  (6)再修正前刑法第30條規定：「幫助他人實行犯罪行為者，為
    幫助犯。雖他人不知幫助之情者，亦同。幫助犯之處罰，得
    按正犯之刑減輕之。」，而修正後之刑法第30條則規定：「
    幫助他人犯罪者，為從犯。雖他人不知幫助之情者，亦同。
    從犯之處罰，得按正犯之刑減輕之。」，觀諸修正前後幫助
    犯之規定，僅有文字之修正，無關成立幫助犯內容之實質之
    變更，非屬科刑規範事項之變更，自非法律之變更，應逕行
    適用修正後之規定。
四、被告己○○所犯2 次竊盜犯行，犯意個別，應分論併罰。被
    告丁○○於95年4 月1 日、6 月6 日所犯2 行為，應依舊刑
    法論以連續犯1 罪，而與同年7 月17日、7 月20日之行為，
    再分論併罰。又被告2 人有如事實欄所載之犯罪科刑及執行
    情形，此有臺灣高等法院被告前案紀錄表在卷可按，其係於
    受有期徒刑之執行完畢後，5 年內故意再犯本件有期徒刑以
    上之罪，被告丁○○於新法施行前所犯95年4 月1 日及95年
    6 月6 日2 次幫助加重竊盜罪以連續犯論以一罪部分應依修
    正後刑法第2 條第1 項前段之規定，適用行為時之修正前刑
    法第47條之規定加重其刑，被告丁○○其餘所犯之罪及被告
    己○○所犯2 次竊盜犯行則應依修正後刑法第47條第1 項之
    規定加重其刑。爰審酌被告2 人正值盛年，不思正途營生，
    竟冀望不勞而獲竊取他人財物，及犯罪之動機、目的、手段
    、竊得財物價值、犯後態度等一切情狀，分別量處如主文所
    示之刑，及定應執行之刑，被告丁○○部分併依上揭新舊法
    比較之說明依修正後刑法第41條第1 項及修正前刑法第41條
    之規定諭知易科罰金之標準，以示懲儆。又扣案之油壓剪1
    支雖係供被告己○○犯罪之物，惟係被告己○○於行竊現場
    附近之工地所拾獲，並非屬被告己○○所有，業據被告己○○供明，又公訴人雖聲請沒收扣案之典當金飾之當票1 紙，
    惟當票所表彰之金飾係屬贓物並非屬被告己○○所有，均不
    予宣告沒收，附此敘明。
據上論斷，應依刑事訴訟法第273 條之1 第1 項、第299 條第1
項前段，修正後刑法第2 條第1 項前段、刑法第321 條第1 項第
1 款、第2 款、第321 條第1 項第1 款、第2 款、第3 款、第30
條第2 項、修正前刑法第56條、第47條、第41條第1 項前段、第
2 項、第51條第5 款、修正後刑法第47條第1 項、第41條第1 項
、第51條第5 款，刑法施行法第3 條之1 第3 項，修正前罰金罰
鍰提高標準條例第2 條，現行法規所定貨幣單位折算新台幣條例
第2 條，判決如主文。
本案經檢察官王以文到庭執行職務。
中    華    民    國    95    年    10    月    27    日
                  刑事第三庭法  官  賴邦元
以上正本證明與原本無異。
如不服本判決，應於判決送達後10日內，向本院提出上訴狀。
                            書記官  游意婷
中    華    民    國    95    年    10    月    27    日
中華民國刑法第321條
（加重竊盜罪）
犯竊盜罪而有左列情形之一者，處 6 月以上、 5 年以下有期徒
刑：
一  於夜間侵入住宅或有人居住之建築物、船艦或隱匿其內而犯
    之者。
二  毀越門扇、牆垣或其他安全設備而犯之者。
三  攜帶兇器而犯之者。
四  結夥三人以上而犯之者。
五  乘火災、水災或其他災害之際而犯之者。
六  在車站或埠頭而犯之者。
前項之未遂犯罰之。


司法院資訊處製作；財團法人民間司法改革基金會備份。
